【裁判字號】    97,消債更,1664
【裁判日期】    980306
【裁判案由】    聲請更生程序
【裁判全文】
台灣高雄地方法院民事裁定            97年度消債更字1664號
聲  請  人  甲○○
上列當事人聲請消費者債務清理事件，本院裁定如下：
    主    文
債務人甲○○自中華民國九十八年三月六日下午四時起開始更生
程序。
命司法事務官進行本件更生程序。
    理    由
一、聲請意旨略以：聲請人即債務人因積欠台灣土地商業銀行股
    份有限公司（下稱土地銀行）等金融機構（如附表所示）房
    屋貸款、信用貸款及信用卡契約等債務共計新臺幣（下同）
    5,296,097 元，因前協商當時，存單質借之台灣商業銀行股
    份有限公司（下稱台灣銀行）與土地銀行之房屋貸款未納入
    當時協商範圍，故於民國97年7 月10日與無擔保最大債權銀
    行即板信商業銀行股份有限公司（下稱板信銀行），依「中
    華民國銀行公會會員辦理消費金融案件無擔保債務協商機制
    」（下稱債務協商機制）重新請求共同協商債務清償方案，
    惟遭該銀行以聲請人前已申請協商成立為由拒絕再行協商程
    序，而致協商不成立，並發給前置協商不成立通知書。聲請
    人現領有每月月退俸20,812元，扣除分攤扶養三名子女每月
    支出6,000元、個人生活費用5,500元及房屋貸款每月8,500
    元後所餘之金額，聲請人顯難以清償前開債務之本息。而聲
    請人名下固有坐落於高雄市○○區○○里○○路16-2號4 樓
    房屋一戶、旗津區○○段0000-0000號及0000-0000號兩筆持
    分五分之一之土地，惟依公告現值金額賣價清償上述債務後
    所剩餘仍難以償還。綜上，聲請人在客觀上確有不能清償債
    務之情況，且聲請人無擔保或無優先權之債務總額又未逾1,
    200 萬元，復未經法院裁定開始清算程序或宣告破產，是爰
    依法聲請更生等情。
二、按「債務人不能清償債務或有不能清償之虞者，得依本條例
    所定更生程序，清理其債務」；「債務人無擔保或無優先權
    之債務總額未逾新台幣1,200 萬元者，於法院裁定開始清算
    程序或宣告破產前，得向法院聲請更生。」；「債務人對於
    金融機構因消費借貸、自用住宅貸款、信用卡或現金卡契約
    而負債務，在聲請更生或清算前，應提出債權人清冊，以書
    面向最大債權金融機構請求協商債務清償方案並表明共同協
    商之意旨。」；「協商成立者，應以書面做成債務清償方案
    ，由當事人簽名、蓋章或按指印；協商不成立時，應付與債
    務人證明書。」；「債務人與金融機構協商成立者，不得聲
    請更生或清算。但因不可歸責於己之事由，致履行顯有重大
    困難者，不在此限。」，消費者債務清理條例（下稱消債條
    例）第3 條、第42條第1 項、第151 條第1 項、第4 項、第
    5 項分別定有明文。是由上開條文意旨可知，若債務人於聲
    請更生前向最大金融機構聲請協商而不成立者，即符合聲請
    更生所要求之「協商前置」之程序要件，核先敘明。查本件
    聲請人曾於97年7 月間以書面向最大債權銀行即板信銀行聲
    請前置協商，惟遭板信銀行以聲請人曾參與債務協商機制成
    立為由而拒絕再行協商，致前置協商不成立。有卷附之前置
    協商不成立通知書可證（見本院卷證物七），是本件更生之
    聲請即符合消債條例所要求之「前置協商」要件。故本件所
    應審酌者為聲請人是否有「不能清償債務」或「不能清償之
    虞」之情形，亦先敘明。
三、經查：
（一）聲請人所主張上情，業據聲請人提出財產收入狀況說明書
      、債權人清冊、財團法人金融聯合徵信中心之當事人綜合
      信用報告－債務清理條例前置協商專用債權人清冊（下稱
      聯徵信用報告）、協議書、無擔保還款計劃書、戶籍謄本
      、公務人員退休撫卹基金管理委員會發放退休俸通知單、
      國軍退除役官兵俸金通知單、聲請人95、96年度綜合所得
      稅各類所得資料清單、財產歸屬資料清單、土地銀行客戶
      往來明細、前置協商退件通知函、家族系統表等件為據，
      堪信為真實。
（二）再者，聲請人名下雖尚有一戶供自住之房屋及持分五分之
      一之兩筆土地，惟該房、地現設定抵押予台灣銀行，迄今
      仍欠台灣銀行質借金額1,003,201 元之債務未清償等情，
      有卷附之土地登記謄本、建物登記謄本可參，堪信真實。
      又聲請人名下土地兩筆及建物一筆依本院97年度司執字第
      108353號查封並鑑價，鑑價結果房、地總值為1,900,000
      元，若以之變價償債，加上台灣銀行左營字第0980000484
      1號函所示聲請人在該行仍有優惠存款1,124,700元，上開
      兩筆資產在扣除所負債務後，尚餘2,271,397 元。復審酌
      在聲請人所積欠之債務，多為信用卡及信用貸款，復因現
      今國內金融機構之信用卡循環利率，皆趨近週年利率20％
      ，聲請人每月所應支付予金融機構之利息，高達37,857元
      （計算式：2,271,397 ×20％÷12＝37,857，四捨五入至
      元）。而聲請人主張其每月生活必要費用11,500元（聲請
      人個人生活費用5,500元及分攤三名子女扶養費共6,000元
      ）並無過高。而聲請人每月收入20,812元，扣除其生活必
      要費用後，聲請人每月所需負擔之利息支出已明顯超過其
      平均收入，且依聲請人之配偶96年度綜合所得稅各類所得
      清單所示，每月平均收入為16,357元，亦須扣除其個人生
      活費用及分攤三名子女扶養費用後，足堪認聲請人及配偶
      確已無法清償上述債務。故為避免聲請人陷入債務不斷累
      積之惡性循環，並賦予聲請人有重生之機會，且本件復查
      無債務人有消費者債務清理條例第6 條第3 項、第8 條或
      第46條各款所定駁回更生聲請之事由存在，足認本件更生
      之聲請為有理由，應予准許。爰依上開規定命司法事務官
      進行本件更生程序，而裁定如主文所示。
四、依消費者債務清理條例第11條第1 項、第45條第1 項、第16
    條第1 項，裁定如主文。
中    華    民    國    98    年    3     月    6     日
                  民事第六庭  法  官  吳志豪
以上正本係照原本作成。
本裁定不得抗告。
本裁定於民國98年3 月6 日下午4 時起開始更生，並即時發生效
力。
中    華    民    國    98    年    3     月     6    日
                              書記官  劉音利
附表：債權人清冊
┌──┬─────────┬───────┬────────┐
│編號│債權人            │金額（新臺幣）│備    註        │
├──┼─────────┼───────┼────────┤
│1   │台灣土地銀行      │ 1185,408元   │房貸(有擔保)    │
├──┼─────────┼───────┼────────┤
│2   │台灣銀行          │  601,000元   │存單質借(有擔保)│
├──┼─────────┼───────┼────────┤
│3   │台東區中小企業銀行│  620,000元   │授信            │
├──┼─────────┼───────┼────────┤
│4   │香港上海匯豐銀行  │  157,112元   │信用卡          │
├──┼─────────┼───────┼────────┤
│5   │板信銀行          │1,090,000元   │授信            │
├──┼─────────┼───────┼────────┤
│6   │聯邦銀行          │   64,702元   │信用卡          │
├──┼─────────┼───────┼────────┤
│7   │匯豐(原中華)銀行  │  241,000元   │授信            │
├──┼─────────┼───────┼────────┤
│8   │遠東銀行          │  236,837元   │信用卡          │
├──┼─────────┼───────┼────────┤
│9   │萬泰銀行          │  254,000元   │授信            │
├──┼─────────┼───────┼────────┤
│10  │寶華銀行          │  239,000元   │授信            │
├──┼─────────┼───────┼────────┤
│11  │台新銀行          │  201,000元   │授信            │
├──┼─────────┼───────┼────────┤
│12  │安泰銀行          │  188,000元   │授信            │
├──┼─────────┼───────┼────────┤
│13  │中國信託銀行      │  218,038元   │信用卡          │
├──┴─────────┴───────┴────────┤
│合計：5,296,097元                                         │               │
└─────────────────────────────┘


司法院資訊處製作；財團法人民間司法改革基金會備份。
